【裁判字號】    98,易,68
【裁判日期】    980310
【裁判案由】    詐欺
【裁判全文】
臺灣屏東地方法院刑事判決                98年度易字第68號
公  訴  人  臺灣屏東地方法院檢察署檢察官
被      告  甲○○
上列被告因詐欺等案件，經檢察官提起公訴（97年度偵字第2144
號），被告於準備程序中自白犯罪，本院合議庭裁定改由受命法
官逕行簡易程序，嗣本院認不宜以簡易判決處刑而改依通常程序
，並聽取當事人之意見後，本院合議庭裁定由受命法官獨任依簡
式審判程序，判決如下：
    主  文
甲○○意圖為自己不法之所有，以詐術使人將本人之物交付，共
貳罪，各處有期徒刑拾月，分別減為有期徒刑伍月，如易科罰金
均以銀元佰元即新臺幣玖佰元折算壹日。應執行有期徒刑玖月
，如易科罰金以銀元佰元即新臺幣玖佰元折算壹日。
    事  實
一、甲○○得知乙○○之女丙○○、丁○○待業求職，其雖明知
    並無能力安排他人至政府機關工作，竟意圖為自己不法所有
    ，基於詐欺取財之犯意，先於民國94年初某日，在不詳地點
    ，向乙○○、丙○○佯稱：屏東縣政府警察局內埔分局有工
    友近期將辦理退休，有管道可安排丙○○預佔此職缺，惟需
    要花錢打點相關人員及繳交保證金云云，致乙○○、丙○○
    均陷於錯誤，而對其所言信以為真，遂為此共同出資以交付
    甲○○水果3 盒、現金新臺幣（下同）30萬2000元。又甲○○亦明知自己並無能力安排他人至學校任職，竟意圖為自己
    不法所有，另行基於詐欺取財之犯意，復於95年初某日，在
    不詳地點，向乙○○、丁○○佯稱：可引介丁○○至萬安國
    民小學工作，惟同樣需要錢財進行打點云云，致乙○○、丁○○均陷於錯誤，而對其所言信以為真，遂為此共同出資以
    交付甲○○水果3 盒、現金28萬3500元。嗣乙○○母女因見
    工作始終未有著落，方知受騙。
二、案經乙○○、丙○○、丁○○訴由臺灣屏東地方法院檢察署
    檢察官偵查起訴。
    理  由
一、本件被告甲○○所犯均係死刑、無期徒刑或最輕本刑為3年
    以上有期徒刑以外之罪，亦非屬臺灣高等法院管轄第一審之
    案件，其於準備程序中就被訴事實為有罪之陳述，經本院告
    知簡式審判程序之旨，並聽取當事人意見後，本院合議庭裁
    定由受命法官獨任依簡式審判程序予以審理。又簡式審判程
    序之證據調查，依刑事訴訟法第273 條之2 規定，不受同法
    第159 條第1項 審判外陳述排除之限制；再被告對於卷內各
    項證據亦不爭執證據能力，復無事證顯示有何違法取得或類
    此瑕疵之情，故卷內所列各項證據，自均有證據能力，合先
    敘明。
二、上揭犯罪事實，業據被告迭於偵審程序均坦承不諱，核與證
    人即被害人乙○○於偵查中證述其等遭詐騙之經過大致相符
    ，並有郵局存摺影本所示支領現金交付被告等節可資佐證（
    見他字卷第22-25 頁）。是認被告自白與事實相符，堪以採
    信。從而本件事證已明，被告犯行洵足認定，應依法論科。
三、按行為後法律有變更者，適用行為時之法律，但行為後之法
    律有利於行為人者，適用最有利於行為人之法律，刑法第2
    條第1 項定有明文；且比較法律孰為有利於行為人時，應就
    罪刑有關之一切情形，比較其全部之結果，而為整體之適用
    ，不能割裂而分別適用有利益之條文（最高法院27年上字第
    2615號判例意旨參照）。查被告為本件犯行後，刑法及刑法
    施行法業於95年7 月1 日修正施行，本件論罪科刑所適用之
    刑罰法律有所變更，爰詳述如下：
（一）刑法施行法修正增訂第1 條之1 ，以明定刑法分則編之法
      定刑中，關於罰金刑之提高標準及以新臺幣為貨幣單位；
      而於上開條文修正增訂前，罰金刑之提高標準應適用罰金
      罰鍰提高標準條例第1 條前段，且以銀元為貨幣單位，再
      適用現行法規所定貨幣單位折算新臺幣條例第2 條之規定
      折算為新臺幣。較之上開條文修正增訂前後，法定刑關於
      罰金刑部分，換算為新臺幣後其結果並無差別，是刑法施
      行法修正增訂第1 條之1 並無較有利於被告之情形。另刑
      法第33條第5 款則經修正為「罰金刑為新臺幣1000元以上
      」，與修正前刑法第33條第5 款規定「罰金刑為銀元1 元
      以上」有間，比較新舊法結果，新法之罰金刑下限業已提
      高，此部分修正後之刑法亦無較有利於被告。
（二）關於數罪併罰定應執行刑之規定，修正前刑法第51條第5
      款係以「有期徒刑合併定應執行刑期不得逾20年」；修正
      後刑法第51條第5 款則將該上限提高為「30年」。是修正
      後之刑法較不利於被告。
（三）經綜合上述罪刑比較結果，堪認被告行為後修正施行之法
      律對其並無較為有利之情形，依刑法第2 條第1 項前段規
      定，應適用其行為時即95年7 月1 日修正施行前之法律規
      定論處。
四、核被告所為，均係犯刑法第339 條第1 項之詐欺取財罪。被
    告先後各以一施詐行為，分別對乙○○、丙○○與乙○○、
    丁○○詐取財物，均為同種想像競合犯，各從一重論處（95
    年7 月1 日修正施行之刑法第55條，將想像競合犯增訂不得
    科以較輕罪名最輕本刑以下之刑之限制，惟此屬法理之明文
    化，尚非法律變更，故不生比較新舊法問題，最高法院96年
    度台上字第3773號判決意旨可參）。被告先後於不同年度，
    分別詐騙被害人乙○○、丙○○及乙○○、丁○○，其犯意
    各別、行為互殊，應予分論併罰。爰審酌被告前於87年間，
    因侵占案件，經本院以87年度易字第1686號判處有期徒刑5
    月，緩刑5 年確定，有其前案紀錄表、刑案資料查註紀錄表
    各1 份可考，是被告業已歷經刑事司法程序，並於前案中獲
    得緩刑自新之機會，卻仍不知謹言慎行、記取教訓，竟於前
    案緩刑甫期滿後之94、95年間，再度為本件數起犯行，實有
    不該；而被告利用被害人求職心切之隙，對渠等施予詐術謀
    得錢財，使被害人賦閒盼望仍工作無著，是其利用他人經濟
    上之弱點趁虛而入，犯罪手段低劣，更造成被害人平白付出
    數十萬元錢財，侵害法益結果影響匪淺；惟念及被告於本案
    經告訴後，始終於偵審程序坦承一切犯行，並向被害人致歉
    以懇請原諒，而被害人因之願為寬宥，認其業已設法提出賠
    償方案，有心悔改，無意再追究此事，復當庭請求本院在刑
    責上從輕處置等語，有本院97年12月15日準備程序筆錄、98
    年1 月8 日訊問筆錄可查，以及被害人乙○○母女共同出具
    之和解書1 份在卷為憑，足見被告非無悔意，犯後態度尚可
    等一切情狀，各量處如主文所示之刑。又被告本件詐欺犯行
    ，均係於96年4 月24日以前所為，且無中華民國九十六年罪
    犯減刑條例第3 條所定不予減刑之情形，應依該條例第2 條
    第1 項第3 款、第7 條之規定，分別減為如主文所示之刑，
    並依法定其應執行之刑，以示懲儆。
五、末按行為後法律有變更，比較裁判前之法律孰為有利於行為
    人時，應就罪刑有關之一切情形，比較其全部之結果，而為
    整體之適用，不能割裂而分別適用有利益之條文，固有前開
    最高法院27年上字第2615號判例可資參照，但此所謂不能割
    裂適用，係指與罪刑有關之本刑而言，不包括易刑處分，事
    關刑罰執行之易刑處分仍應分別適用最有利於行為人之法律
    。易言之，倘所處之主刑同時有徒刑、拘役易科罰金、罰金
    易服勞役之情形時，關於易科罰金、易服勞役部分應分別為
    新舊法有利不利之比較，依刑法第2 條第1 項從舊從輕原則
    定其易刑之折算標準（最高法院96年度台非字第85號判決意
    旨參照）。本件被告犯行後，刑法第41條亦於95年7 月1 日
    修正施行，依被告行為時之刑法第41條第1 項、修正前罰金
    罰鍰提高標準條例第2 條、現行法規所定貨幣單位折算新臺
    幣條例第2 條等規定，易科罰金之折算標準，以新臺幣300
    元以上900 元以下折算1 日；又依同條第2 項規定，併合處
    罰之數罪，均得易科罰金者，其應執行之刑逾6 月，亦得諭
    知易科罰金。惟95年7 月1 日修正施行之刑法第41條則規定
    ，易科罰金之折算標準為新臺幣1000元、2000元或3000元折
    算1 日，且併合處罰之數罪，需應執行刑未逾6 月者，始得
    易科罰金。是比較修正前後之易科罰金相關規定，以被告行
    為時之法律對其較為有利，自應適用被告行為時即95年7 月
    1 日修正施行前之刑法，以及中華民國九十六年罪犯減刑條
    例第9 條之規定，諭知本件易科罰金之折算標準。
據上論斷，應依刑事訴訟法第273條之1第1項、第299條第1項前
段，刑法第2條第1項前段、第339條第1項、第55條，修正前刑法
第41條第1項前段、第2項、第51條第5款，罰金罰鍰提高標準條
例第1條前段，修正前罰金罰鍰提高標準條例第2條，現行法規所
定貨幣單位折算新臺幣條例第2條，中華民國九十六年罪犯減刑
條例第2條第1項第3款、第7條、第9條，判決如主文。
本案經檢察官許大偉到庭執行職務
中    華    民    國    98    年    3     月    10    日
                        刑事第四庭  法  官  江振源
以上正本證明與原本無異
如不服本判決，應於判決送達後10日內向本院提出上訴狀（應附
繕本），其未敘述上訴理由者，應於上訴期間屆滿後20日內補提
理由書狀於本院，上訴於臺灣高等法院高雄分院。
中    華    民    國    98    年    3     月    11    日
                                     書記官  潘豐益
附錄本判決論罪科刑法條：
刑法第339條第1項：
意圖為自己或第三人不法之所有，以詐術使人將本人或第三人之
物交付者，處5 年以下有期徒刑、拘役或科或併科1 千元以下罰
金。


司法院資訊處製作；財團法人民間司法改革基金會備份。
